【裁判字號】    98,訴,812
【裁判日期】    980430
【裁判案由】    毒品危害防制條例
【裁判全文】
臺灣板橋地方法院刑事判決               98年度訴字第812號
公  訴  人  臺灣板橋地方法院檢察署檢察官
被      告  甲○○
                    （現在臺灣台北看守所）
上列被告因毒品危害防制條例案件，經檢察官提起公訴（98年度
毒偵字第46號），被告於準備程序中就被訴事實為有罪之陳述，
本院合議庭裁定由受命法官獨任行簡式審判程序，並判決如下：
    主    文
甲○○施用第二級毒品，累犯，處有期徒刑伍月。
    事    實
一、甲○○前於民國87年間因施用毒品案件，經觀察、勒戒後認
    無繼續施用毒品傾向，經本院以87年度簡字第243 號判決免
    刑確定；又於90年間因施用毒品案件，經觀察、勒戒後認無
    繼續施用毒品傾向，於90年4 月9 日獲釋出所，並經臺灣板
    橋地方法院檢察署檢察官於90年4 月9 日以90年度毒偵字第
    1471號為不起訴處分確定；另於91年間因施用第二級毒品案
    件，於92年1 月28日入戒治處所接受強制戒治，92年7 月30
    日停止戒治獲釋出所，同時交付保護管束，迄93年1 月27日
    期滿執畢，其此次施用第二級毒品案件經檢察官依法聲請簡
    易判決處刑後，經本院以91年度重簡字第1008號判處有期徒
    刑4 月確定，93年3 月7 日易科罰金執行完畢。其後竟又於
    前揭強制戒治執行完畢釋放後5 年內之93年間，犯施用第二
    級毒品罪，經本院以93年度簡字第5591號判處有期徒刑6 月
    確定，及於94年間因施用第二級毒品罪，經本院以94年度簡
    字第1962號判處有期徒刑3 月確定，經本院以94年度聲字第
    2640號裁定將前開2 罪定其應執行刑為有期徒刑7 月後，業
    於95年1 月27日縮刑期滿執行完畢。另於95年間2 度犯施用
    第二級毒品罪，經本院先後以95年度簡字第7305號、95年度
    易字第2082號分別判處有期徒刑5 月、8 月確定，再以96年
    度聲減字第1218號減刑並定應執行刑為有期徒刑6 月，96年
    10月10日縮刑期滿執行完畢。迨96年間，復犯施用第二級毒
    品案件，經本院以96年度易字第1773號判處有期徒刑8 月，
    減為4月確定，97年3月21日縮刑期滿執行完畢。
二、詎甲○○仍不思戒除毒癮，猶於97年12月11日10時許，在臺
    北縣蘆洲市○○路198 巷7 弄11號3 樓住處內，以將甲基安
    非他命置入吸食器後燃燒吸入其煙霧之方式，施用第二級毒
    品甲基安非他命1 次。嗣甲○○於97年12月13日3 時許，搭
    乘計程車至臺北縣蘆洲市255 巷37號時，警方因追查某竊盜
    案件而上前攔查，經其同意後採尿送驗，檢驗結果確認其尿
    液呈甲基安非他命陽性反應，因而查悉上情。
三、案經臺北縣政府警察局蘆洲分局報告臺灣板橋地方法院檢察
    署檢察官偵查後起訴。
    理    由
一、上開犯罪事實，業據被告於偵訊及本院審理時自白不諱，而
    其為警查獲後所採尿液經送請臺灣檢驗科技股份有限公司檢
    驗後，確呈甲基安非他命陽性反應乙節，有毒品案件尿液檢
    體編號及姓名對照表、臺灣檢驗科技股份有限公司濫用藥物
    檢驗報告各1 紙附卷可稽（毒偵卷第44、78頁），足徵被告
    前開自白應與事實相符，堪可採信。綜上，本件事證明確，
    被告犯行堪以認定。
二、次按觀察、勒戒或強制戒治執行完畢釋放後，5 年內再犯施
    用第一、二級毒品之罪者，檢察官應依法追訴，毒品危害防
    制條例第23條第2 項定有明文。又施用第一、二級毒品為犯
    罪行為，毒品危害防制條例第10條定有處罰明文。故施用第
    一、二級毒品者，依前揭規定本應科以刑罰。惟基於刑事政
    策，對合於一定條件之施用者，則依同條例第20條、第23條
    之規定，施以觀察、勒戒及強制戒治之保安處分。又毒品危
    害防制條例於92年7 月9 日修正公布，自93年1 月9 日施行
    ，其中第20條、第23條將施用毒品之刑事處遇程序，區分為
    「初犯」及「5 年內再犯」、「5 年後再犯」。依其立法理
    由之說明：「初犯」，經觀察、勒戒或強制戒治後，應為不
    起訴處分或不付審理之裁定；經觀察、勒戒或強制戒治執行
    完畢釋放後，「5 年內再犯」者，因其再犯率甚高，原實施
    之觀察、勒戒及強制戒治既已無法收其實效，爰依法追訴或
    裁定交付審理。至於經觀察、勒戒或強制戒治執行完畢釋放
    後，「5 年後再犯」者，前所實施之觀察、勒戒或強制戒治
    已足以遮斷其施用毒品之毒癮，為期自新及協助其斷除毒癮
    ，仍適用「初犯」規定，先經觀察、勒戒或強制戒治之程序
    。從而依修正後之規定，僅限於「初犯」及「五年後再犯」
    二種情形，始應先經觀察、勒戒或強制戒治程序。倘被告於
    5 年內已再犯，經依法追訴處罰，縱其第3 次（或第3 次以
    上）再度施用毒品之時間，在初犯經觀察、勒戒或強制戒治
    執行完畢釋放5 年以後，已不合於「5 年後再犯」之規定，
    且因已於「5 年內再犯」，顯見其再犯率甚高，原實施觀察
    、勒戒或強制戒治，已無法收其實效，即應依該條例第10條
    處罰。至於第3 次（或第3 次以上）施用毒品之時間，是否
    宜有期間限制？以多久為適宜？則分屬刑事政策、專門醫學
    之範圍，非審判機關所能決定，有待循立法途徑解決（最高
    法院97年度第5 次刑事庭會議參照，其決議之法律問題提案
    內容：「毒品危害防制條例於92年7 月9 日修正公布，自93
    年1 月9 日施行，則被告於毒品危害防制條例修正前，初犯
    施用毒品罪，又於5 年內第2 次再犯，經依修正前毒品危害
    防制條例規定，追訴處罰同時並施以強制戒治，嗣於毒品危
    害防制條例修正公布並施行後，於第2 次強制戒治期滿5 年
    後，第3 次再犯施用毒品罪，被告是否應依毒品危害防制條
    例第10條規定處罰？」）。本案被告於91年間因三犯施用毒
    品案件，於92年1 月28日入戒治處所接受強制戒治，92年7
    月30日停止戒治獲釋出所，同時交付保護管束，迄93年1 月
    27日期滿執畢。其後竟又於前揭強制戒治執行完畢釋放後5
    年內之93年間，犯施用第二級毒品罪，經本院以93年度簡字
    第5591號判處有期徒刑6 月確定，及於94年間因施用第二級
    毒品罪，經本院以94年度簡字第1962號判處有期徒刑3 月確
    定，經本院以94年度聲字第2640號裁定將前開2 罪定其應執
    行刑為有期徒刑7 月後，業於95年1 月27日縮刑期滿執行完
    畢，有臺灣高等法院被告前案紀錄表各附卷足參，依據前揭
    說明，被告應已符合毒品危害防制條例第23條第2 項「5 年
    內再犯」之要件，則檢察官對其提起公訴，應屬合法。
三、核被告所為，係犯毒品危害防制條例第10條第2 項之施用第
    二級毒品罪。其施用前持有第二級毒品甲基安非他命之低度
    行為，為施用之高度行為所吸收，不另論罪。次查被告於96
    年間因施用第二級毒品案件，經本院以96年度易字第1773號
    判處有期徒刑8 月，減為4 月確定，97年3 月21日縮刑期滿
    執行完畢乙節，有臺灣高等法院被告前案紀錄表附卷可稽，
    其於有期徒刑執行完畢後5 年以內，故意再犯本件有期徒刑
    以上之罪，為累犯，應依刑法第47條第1 項規定，加重其刑
    。爰審酌被告犯罪之動機目的，智識程度，施用毒品非但戕
    害自己身心，亦妨害社會善良秩序，及其犯後坦認犯行態度
    良好等一切情狀，量處如主文所示之刑。
四、按除被告所犯為死刑、無期徒刑、最輕本刑為3 年以上有期
    徒刑之罪或高等法院管轄第一審案件者外，於前條第1 項程
    序進行中，被告先就被訴事實為有罪之陳述時，審判長得告
    知被告簡式審判程序之旨，並聽取當事人、代理人、辯護人
    及輔佐人之意見後，裁定進行簡式審判程序，刑事訴訟法第
    273 條之1 第1 項定有明文。本案被告被訴施用第二級毒品
    罪之法定本刑為「3 年以下有期徒刑」，其於本院準備程序
    期日就被訴事實為有罪之陳述後，經告知被告簡式審判程序
    之旨，並聽取被告及檢察官之意見後，本院合議庭認宜改用
    簡式審判程序，乃裁定由受命法官獨任行簡式審判程序審理
    之，附此說明。
據上論斷，應依刑事訴訟法第273 條之1 第1 項、第299 條第1
項前段，毒品危害防制條例第10條第2 項，刑法第11條前段、第
47條第1 項，判決如主文。
本案經檢察官顏妃琇到庭執行職務。
中    華    民    國    98    年    4     月    30    日
                  刑事第六庭  法  官  楊明佳
以上正本證明與原本無異。
如不服本判決應於收受送達後10日向本院提出上訴書狀，並應敘
述具體理由；其未敘述上訴理由者，應於上訴期間屆滿後20日內
向本院補提理由書（均須按他造當事人之人數附繕本）「切勿逕
送上級法院」。
                              書記官  林金良
中    華    民    國    98    年    4     月    30    日
附錄本案論罪科刑法條全文
毒品危害防制條例第10條
施用第一級毒品者，處六月以上五年以下有期徒刑。
施用第二級毒品者，處三年以下有期徒刑。


司法院資訊處製作；財團法人民間司法改革基金會備份。
